臺灣臺南地方法院刑事判決　　　　　　　 94年度訴字第835號
　　公　訴　人　臺灣臺南地方法院檢察署檢察官
　　被　　　告　甲○○
　　　　　　　　　　　　　號(.
　　指定辯護人　鄭淑子律師
上列被告因殺人未遂等案件，經檢察官提起公訴（94年度偵字第
6064 號），本院判決如下：
    主  文
甲○○服用酒類，不能安全駕駛動力交通工具而駕駛，處有期徒
刑肆月；又因過失傷害人，處有期徒刑參月；又駕駛動力交通工
具肇事，致人受傷而逃逸，處有期徒刑拾月；又使人受重傷未遂
，處有期徒刑參年陸月。應執行有期徒刑肆年陸月。
    事  實
一、甲○○於民國九十四年五月五日零時五十分許，於服用三多
    利角瓶威士忌近一瓶，而達於不能安全駕駛動力交通工具之
    酒醉狀況下，仍貿然駕駛車牌號碼：九五六九─ＪＧ號自小
    客車，由台南市○○路西向東方向行駛，行至台南市○○路
    與文平路口處，本應注意車前狀況，並隨時採取必要之安全
    措施，而依當時情形，並無不能注意之情事，竟疏未注意，
    致追撞前方由丙○○所駕駛之車牌號碼：五五三九─ＫＢ號
    自小客車，導致車牌號碼：五五三九─ＫＢ號自小客車再追
    撞由丁○○所駕駛之車牌號碼：○七○三─ＪＦ號自小客車
    ，造成丙○○受有頭部外傷、右眼紅種、左小腿疼痛之傷害
    。詎甲○○肇事後，並未停留於現場，反持開山刀乙把下車
    逃逸，逃至永華路二段六七五號其住宿之「龍成飯店」。同
    日一時二十分許，甲○○在飯店大門口，誤認乙○○為與其
    嫌隙友人綽號「周仔」之不詳姓名男子，明知持該銳利之開
    山刀朝人之手臂猛砍，足以造成毀敗該肢手臂機能之結果，
    竟仍持該開山刀朝中乙○○之左上臂猛砍一刀，因乙○○見
    狀迅速轉身閃躲，受有左上臂深切割傷併部分肌肉斷裂（共
    十四公分）之傷害，倖經送醫急救得宜，而未造成毀敗該手
    臂機能之結果。嗣經警據報後循線於台南市○○路○段六七
    五號「龍成飯店」當場逮捕甲○○，扣得上開開山刀乙把（
    非甲○○所有），並測得甲○○吐氣所含酒精成份達每公升
    ○
    . 八七毫克（MG/L），而查知上情。
二、案經丙○○及乙○○訴由台南市警察局第四分局報請台灣台
    南地方法院檢察署檢察官偵查起訴。
    理  由
甲、認定事實方面：
一、上揭重大違背安全駕駛、過失傷害、肇事遺棄之事實，業據
    被告甲○○於偵審中坦承不諱（見偵卷第一二頁正面、本院
    卷第四一頁），核與證人即告訴人丙○○、證人丁○○於偵
    查中結證情節相符（見偵卷第十八、十一、十二頁），並有
    酒精濃度測試單乙份、測試觀察紀錄表乙份、交通事故現場
    圖乙紙、郭綜合醫院診斷證明書乙紙、道路交通事故調查報
    告表(一)、(二)各乙紙、現場照片共二十二張等附卷足資佐證，
    罪證明確，此部分被告犯行堪以認定。
二、訊據被告否認有上開重傷害未遂犯行，辯稱：伊當時喝醉了
    ，不知道有持開山刀砍人；伊對當時已經沒印象了，完全不
    曉得發生什麼事情云云。惟查上開重傷害未遂事實，業據證
    人即被害人乙○○於本院審判中結證稱：案發當天伊被被告
    砍一刀；伊就趕快往外跑，傷口很大血一直流；伊一直跑，
    後來伊攔計程車到郭綜合醫院去，傷口太深了不收，後來改
    到奇美醫院去；醫生說傷口可以看到骨頭，要全身麻醉，要
    補肉；伊還沒有走到門口，回頭聽到後面有人在罵，罵伊的
    人走到伊的前面來，說伊是否不爽，伊不知道他背後有藏刀
    子，從伊正面砍過來，伊閃躲，就砍到伊的右上臂等語在卷
    （見本院卷第四三、四五、四六頁）。並有財團法人奇美醫
    院診斷證明書乙紙附卷及開山刀乙把扣案可資佐證。且經本
    院當庭勘驗證結果，證人乙○○之右上臂傷口呈橫向幾乎與
    手臂垂直，傷口距離肩膀約二十公分（見本院卷第五八頁）
    ，足見被告當時係持該開山刀朝中乙○○之左上臂橫向猛砍
    一刀，因乙○○見狀迅速轉身閃躲，始造成其左上臂橫向切
    割傷勢甚明。查該開山刀刀械刀柄長17.5公分；刀刃長19公
    分，單刃開鋒，刀鋒銳利，有台南市警察局刀械鑑驗小組工
    作紀錄表及所附刀械照片各乙紙附卷足憑。按以該開山刀朝
    人之手臂猛砍，足以造成毀敗該肢手臂機能之結果，自為被
    告所明知，竟仍持該開山刀朝中乙○○之左上臂猛砍一刀，
    雖因乙○○見狀迅速轉身閃躲，仍受有左上臂深切割傷併部
    分肌肉斷裂（共十四公分）之傷害，足見其下手之重，用力
    之猛，其有毀敗乙○○該肢手臂機能之重傷害之故意，已足
    認定雖乙○○倖經送醫急救得宜，而未造成毀敗該肢手臂機
    能，其仍應負重傷害未遂之罪責，罪證明確，被告此部分犯
    行亦堪以認定。公訴人認被告係持該開山刀乙○○身上砍去
    ，有殺人之故意乙節，尚與上開事證不合，自難成立。
三、本件事證已明，且故意喝酒致自陷心神喪失精神秏弱而發生
    犯罪事實之學說上所稱「原因中自由行為」，我國實務上認
    為仍應依間接正犯之理論，按故意犯處罰之，不得據以減輕
    或免除其刑，故被告之辯護人聲請鑑定被告之精神狀態乙節
    ，即無必要，併此敘明。
乙、論罪科刑方面：
    核被告所為，係犯刑法第一百八十五條之三重大違背安全駕
    駛罪、第一百八十五條之四之肇事遺棄罪、同法第二百八十
    四條第一項前段之過失傷害罪及同法二百七十八條第三項、
    第一項之重傷未遂罪。公訴人認被告所犯重傷未遂罪，係犯
    刑法第二百七十一條第二項、第一項之殺人未遂罪之罪，其
    起訴法條尚有未洽，應予變更。被告係重傷害之未遂犯，應
    依刑法第二十六條前段之規定，按既遂犯之刑減輕其刑。又
    被告係汽車駕駛人，酒醉駕車，因而致人受傷，依法應負上
    開過失傷害刑責，應依道路管理處罰條例第八十六條第一項
    規定依法加重其刑。其所犯上述四罪，犯意各別，罪質互異
    ，應予分論併罰。爰審酌被告前曾有施用毒品等前科，素行
    欠佳，有台灣高等法院被告全國前案紀錄表乙紙附卷足憑，
    竟仍不知悔改，復犯上開四罪，犯罪情節及所生危害非輕，
    偵審中雖坦承重大違背安全駕駛、肇事遺棄、過失傷害犯行
    ，惟否認重傷未遂犯行，復迄未與告訴人達成民事和解等一
    切情狀，分別量處如主文所示之刑，並定其應執行刑，以示
    懲儆。扣案之開山刀乙把，被告否認為其所有，供稱該刀係
    其父在家砍柴所用，本院復查無其他積極證據，足以證明為
    被告所有，爰不為沒收之諭知，附此說明。
丙、據上論斷，應依刑事訴訟法第二百九十九條第一項前段、第
    三百條，道路管理處罰條例第八十六條第一項，刑法第一百
    八十五條之三、第一百八十五條之四、第二百八十四條第一
    項前段、第二百七十八條第三項、第一項、第二十六條前段
    、第五十一條第五款，罰金罰鍰提高標準條例第一條前段，
    判決如主文。
中　　華　　民　　國　　94　　年　　10　　月　　7  　　日
                  刑事第十庭  審判長法  官   吳勇輝
                                    法  官   蔡直青
                                    法  官   柯顯卿
以上正本證明與原本無異。
如不服本判決應於送達後十日內向本院提出上訴狀。
                                    書記官   黃子起
中　　華　　民　　國　　94　　年　　10　　月　　7  　　日
附錄所犯法條：
刑法第一百八十五條之三：
服用毒品、麻醉藥品、酒類或其他相類之物，不能安全駕駛動力
交通工具而駕駛者，處一年以下有期徒刑、拘役或三萬元以下罰
金。
刑法第一百八十五條之四：
駕駛動力交通工具肇事，致人死傷而逃逸者，處六月以上五年以
下有期徒刑。
刑法第二百八十四條第一項：
因過失傷害人者，處六月以下有期徒刑、拘役或五百元以下罰金
，致重傷者，處一年以下有期徒刑、拘役或五百元以下罰金。
刑法第二百七十八條：
使人受重傷者，處五年以上十二 年以下有期徒刑。
犯前項之罪因而致人於死者，處無期徒刑或七年以上有期徒刑。
第一 項之未遂犯罰之。
